【裁判字號】    95,易,31
【裁判日期】    950227
【裁判案由】    偽造文書等
【裁判全文】
臺灣基隆地方法院刑事判決                95年度易字第31號
公  訴  人  臺灣基隆地方法院檢察署檢察官
被      告  丁○○
指定辯護人  本院公設辯護人  甲○○
上列被告因偽造文書等案件，經檢察官聲請以簡易判決處刑（94
年度偵緝字第248 號），本院認為不宜，改依通常程序審理，因
被告為有罪之陳述，本院合議庭裁定由受命法官獨任以簡式審判
程序進行審理，並判決如下：
    主  文
丁○○違反不得使大陸地區人民非法進入臺灣地區之規定，處有
期徒刑肆月，如易科罰金，以佰元折算壹日。
    事實及理由
一、犯罪事實：
    本件犯罪事實、證據，均引用聲請簡易判決處刑書、94年蒞
    字第4181號補充理由書（均如附件）之記載，並補充：
    (一)事實部分：丁○○委由不知情之張秀蓉於民國92年3 月
        間，持戶籍謄本向內政部警政署入出境管理局申請大陸
        地區人民黃珠珍來臺探親。
    (二)證據部分：補充被告丁○○於本院審理中之自白（95年
        2 月23日審判筆錄參照）、結婚登記申請書、遷入戶籍
        登記申請書。
二、程序事項：
    (一)按檢察官聲請以簡易判決處刑之案件，經法院認為有刑
        事訴訟法第451條之1第4 項但書之情形者，應適用通常
        程序審判之，同法第452 條定有明文。本案被告被訴罪
        名為臺灣地區與大陸地區人民關係條例第79條第1 項之
        罪（詳如檢察官補充理由書所載），因上開規定業於92
        年10月29日修正公布，並經行政院定於92年12月31日生
        效施行，除刪除原條文第2項之常業犯規定，另就原第1
        項之情形，區分為一般違反與意圖營利而違反之兩種情
        形，前者處1年以上7年以下有期徒刑，得併科新臺幣（
        下同）1,000,000元以下罰金，後者則處3年以上10年以
        下有期徒刑，得併科5,000,000 元以下罰金，則因涉及
        新舊法之比較（詳如後述），本案是否仍符合刑事訴訟
        法第449條第3項有關簡易判決處刑所得判處之刑度，實
        有待調查，爰依刑事訴訟法第451條之1第4 項但書規定
        ，改依通常程序審理。
    (二)查本件被告所犯者非為死刑、無期徒刑、最輕本刑為3
        年以上有期徒刑之罪或高等法院管轄第一審案件（以新
        舊法比較之結果而論），其於準備程序進行中，先就被
        訴事實為有罪之陳述，經告知其簡式審判程序之旨，並
        聽取公訴人、被告、辯護人之意見後，本院業已依刑事
        訴訟法第273條之1第1 項之規定，裁定由受命法官獨任
        以簡式審判程序進行本案之審理。
三、論罪科刑：
    (一)按臺灣地區與大陸地區人民關係條例第79條對於違反同
        條例第15條第1 款所定不得使大陸地區人民非法進入臺
        灣地區之處罰，旨在防止大陸地區人民非法進入臺灣地
        區，以維護臺灣地區之安全與安定；所稱「非法」，自
        應從實質上之合法性予以判斷，凡評價上違反法秩序之
        方法，均屬「非法」。參照行政程序法第119條第1款、
        第2 款規定，受益人以詐欺、脅迫或賄賂方法，使行政
        機關作成行政處分者；或對重要事項提供不正確資料或
        為不完全陳述，致使行政機關依該資料或陳述而作成行
        政處分者，其信賴不值得保護。故在大陸地區通謀虛偽
        結婚，以不實之結婚證明辦理相關戶籍登記、入境等手
        續，憑以進入臺灣地區，其所持之入境許可文件雖係入
        出境主管機關所核發，形式上為合法，但因以詐欺方法
        而取得，即不具實質上之合法性，仍屬非法進入臺灣地
        區（最高法院94年度臺上字第1064號判決意旨參照）。
        查大陸地區人民黃珠珍（已於93年9 月10日出境）為入
        境臺灣地區，而與臺灣地區人民即被告虛偽辦理結婚，
        並以此為由申請來臺，非但其結婚無效，且其等係以徒
        具外觀合法形式之結婚，藉以規避對大陸地區人民進入
        臺灣地區之管制，自仍屬非法入境，應依臺灣地區及大
        陸地區人民關係條例第79條規定論罪。
    (二)核被告所為，係犯刑法第216條、第214條之行使使公務
        員登載不實文書罪，及違反臺灣地區與大陸地區人民關
        係條例第15條第1 款之規定，應依92年10月29日修正前
        之同條例第79條第1 項之罪論處（查臺灣地區與大陸地
        區人民關係條例業經總統於92年10月29日以華總一義字
        第09200199770 號令修正公布，於92年12月31日施行。
        修正前同條例第79條第1項規定「違反第15條第1款規定
        者，處5年以下有期徒刑、拘役或科或併科新臺幣500,
        000元以下罰金」，修正後同條例第79條第1項規定「違
        反第15條第1款規定者，處1年以上7 年以下有期徒刑，
        得併科新臺幣1,000,000元以下罰金」、第2項規定「意
        圖營利而犯前項之罪者，處3 年以上10年以下有期徒刑
        ，得併科新臺幣5,000,000元以下罰金」，經依刑法第2
        條第1 項但書比較新舊法，以行為時法較有利於被告，
        應適用修正前之規定）。被告所犯使公務員登載不實之
        低度行為，為行使之高度行為所吸收，不另論罪。被告
        、林純標（另案經本院判處有期徒刑4 月確定）與大陸
        地區人民黃珠珍，就行使使公務員登載不實文書之犯行
        ，互有犯意聯絡與行為分擔，應論以共同正犯。被告利
        用不知情之張秀蓉行使使公務員登載不實文書，為間接
        正犯。又被告先後二次行使使公務員登載不實之公文書
        犯行，時間緊接，方法相同，觸犯犯罪構成要件相同之
        罪名，顯係出於概括犯意為之，為連續犯，應依刑法第
        56條之規定，論以一連續行使使公務員登載不實公文書
        罪。又被告所犯上開二罪間，有方法、結果之牽連犯關
        係，應依刑法第55條之規定，從較重之92年10月29日修
        正前之臺灣地區與大陸地區人民關係條例第79條第1 項
        之罪論處。
    (三)本院審酌被告之素行，其利用不法手段使大陸地區人民
        進入臺灣地區從事未經許可之行為，規避對於大陸地區
        人民之入境管制，對於臺灣地區之入境管制、就業市場
        及治安有所影響，併其犯後態度等一切犯罪情狀，量處
        如主文所示之刑，併諭知易科罰金之折算標準。
    (四)又被告與大陸地區人民黃珠珍之大陸地區結婚公證書原
        本，並未扣案，亦非依法應沒收之物，既無證據足以證
        明現仍存在，為免執行困難，爰不另為沒收之諭知。至
        其餘同式之結婚公證書，或向財團法人海峽交流基金會
        申請驗證，或向戶政機關申請結婚登記，而分別交付各
        該單位附卷歸檔，已不復屬被告所有，亦與沒收要件不
        合，均不另為沒收之諭知，均併此敘明。
四、按刑法第214 條所謂使公務員登載不實事項於公文書罪，須
    一經他人之聲明或申報，公務員即有登載之義務，並依其所
    為之聲明或申報予以登載，而屬不實之事項者，始足構成，
    若其所為聲明或申報，公務員尚須為實質之審查，以判斷其
    真實與否，始得為一定之記載者，即非本罪所稱之使公務員
    登載不實（最高法院73年臺上字第1710號判例意旨參照）。
    另按大陸地區人民，須經主管機關許可始得進入臺灣地區，
    臺灣地區與大陸地區人民關係條例第10條第1 項定有明文，
    而主管機關內政部亦據此訂定「大陸地區人民進入臺灣地區
    許可辦法」以資規範。從而，大陸地區人民申請進入臺灣地
    區，其申請入境之事由是否屬實，主管機關應為實質審查，
    以判斷其真實與否，並非一經聲明，即有登載之義務。查被
    告持上開登載不實之戶籍謄本公文書向內政部警政署入出境
    管理局申請黃珠珍進入臺灣地區，被告所填載之「大陸地區
    人民進入臺灣地區保證書」、「大陸地區人民進入臺灣地區
    旅行證申請書」，依其性質不過係被告以黃珠珍代理人名義
    提出申請所出具之私文書，警政機關及內政部警政署入出境
    管理局據以審核，而為實質審查，發覺有通謀虛偽結婚之情
    形，得不予核准大陸人民黃珠珍進入臺灣地區，足認警政機
    關及內政部警政署入出境管理局依臺灣地區與大陸地區人民
    關係條例第10條第3 項及內政部發布之大陸地區人民進入臺
    灣地區許可辦法第19條規定，對大陸地區人民進入臺灣地區
    之申請事項，有實質審查之准駁權限，顯非被告一經提出申
    請，警政機關及內政部警政署入出境管理局即有登載義務並
    據以許可。本案被告以不實之事由，申請大陸地區人民黃珠
    珍入境臺灣地區，既須經主管機關為實質之審查以為准駁之
    決定，縱主管機關疏於審查，致使朦混通過，准許入境，然
    揆之前開說明，此部分仍不生所謂使公務員登載不實之情形
    ，被告此部分所為，尚與刑法第214 條使公務員登載不實罪
    之構成要件有間。故聲請簡易判決處刑書就該部分未予以論
    罪，應屬允洽，附此敘明。
五、適用之法律依據：
    刑事訴訟法第452條、第273條之1第1項、第299條第1項前段
    、第310條之2、第454 條，92年10月29日修正前之臺灣地區
    與大陸地區人民關係條例第79條第1項，刑法第11 條前段、
    第2條第1項但書、第28條、第56條、第216條、第214條、第
    55條、第41條第1項前段，罰金罰鍰提高標準條例第1條前段
    、第2條，逕以簡易判決處刑如主文。
本案經檢察官丙○○到庭執行職務。
如不服本判決，得自收受送達之日起10日內，向本院提起上訴。
中    華    民    國    95    年    2     月    27    日
                  刑事第五庭法  官  楊皓清
以上正本證明與原本無異。
對於本件判決如有不服，應於收受送達後10日內，向本院提出上
訴書狀，上訴於臺灣高等法院，並按他造當事人之人數附具繕本
。
中    華    民    國    95    年    2     月    27    日
                            書記官  王月娥
附錄論罪法條
92年10月29日修正前之臺灣地區與大陸地區人民關係條例第15條
下列行為不得為之：
一  使大陸地區人民非法進入臺灣地區。
二  招攬臺灣地區人民未經許可使之進入大陸地區。
三  使大陸地區人民在臺灣地區從事未經許可或與許可目的不符之
    活動。
四  僱用或留用大陸地區人民在臺灣地區從事未經許可或與許可範
    圍不符之工作。
五  居間介紹他人為前款之行為。
92年10月29日修正前之臺灣地區與大陸地區人民關係條例第79條
第1項
違反第15條第1款規定者，處5年以下有期徒刑，拘役或科或併科
新臺幣五十萬元以下罰金。
刑法第214條
明知為不實之事項，而使公務員登載於職務上所掌之公文書，足
以生損害於公眾或他人者，處3年以下有期徒刑、拘役或500元以
下罰金。
刑法第216條
行使第210條至第215條之文書者，依偽造、變造文書或登載不實
事項或使登載不實事項之規定處斷。
附件：
臺灣基隆地方法院檢察署檢察官聲請簡易判決處刑書
                                       94年度偵緝字第248號
      被  告  丁○○  男44歲 (民國○○年○月○日生)
                      身分證號：Ｚ000000000號
                      籍台中縣大里市○○街3巷12弄2號
                      居基隆市○○區○○路74巷30弄號3樓
  上被告因違反台灣地區與大陸地區人民關係條例案件，業經偵查
  終結，認為宜以簡易判決處刑，茲將犯罪事實及證據並所犯法條
  分敘如下：
      犯  罪  事  實
一、丁○○為圖得新台幣20萬元之利益，於90年3月間赴大陸地
    區，為使大陸地區人民來台工作，虛偽與大陸地區女子黃珠
    珍辦理結婚登記，再於同年4月17日，向苗栗縣苑裡鎮戶政
    事務所申辦結婚登記，使該管公務員將此不實事項登載於戶
    籍登記簿上，再於92年3月間，持戶籍謄本向入出境管理局
    申辦黃珠珍來台探親，以非法方式使黃珠珍得以獲發台灣地
    區旅行證，於同年9月25日入境台灣。丁○○為使黃珠珍得
    以在基隆市工作，復於92年3月17日委由林純標 (已偵結)向
    戶政事務所申辦虛遷戶籍至基隆市○○路52號3樓茶藝館內
    ，實際上並未居住該處，使該管公務員將此不實事項登載於
    戶籍登記簿上，以避警方對大陸人民居住地點之查察。嗣於
    93年8月3日警方在茶藝館內查獲黃珠珍，再循線查獲上情。
二、案經基隆市警察局第一分局移送偵辦。
    證據並所犯法條
一、證據：(1)被告之自白，(2)證人林純標，(3)戶籍登記申請
    書、大陸公證書、大陸地區人民進入台灣地區保證書、旅行
    證申請書、委託書。
二、法條：刑法第214條使公務員登載不實罪嫌、台灣地區與大
    陸地區人民關係條例第83條第1項罪嫌。
三、依刑事訴訟法第451條第1項聲請逕以簡易判決處刑。
      此    致
臺灣基隆地方法院基隆簡易庭
中    華    民    國    94    年    11    月    30    日
                               檢察官  乙  ○  ○
本件正本證明與原本無異
中    華    民    國    94    年    12    月    5    日
                               書記官  葉  美  慧
附錄所犯法條：
刑法第214條
    明知為不實之事項，而使公務員登載於職務上所掌之公文書
    ，足以生損害於公眾或他人者，處3年以下有期徒刑、拘役
    或500元以下罰金。
臺灣地區與大陸地區人民關係條例第83條
    違反第15條第4款或第5款規定者，處2年以下有期徒刑、拘
    役或科或併科新臺幣30萬元以下罰金。
    意圖營利而違反第15條第5款規定者，處3年以下有期
    徒刑、拘役或科或併科新臺幣 60 萬元以下罰金。
    法人之代表人、法人或自然人之代理人、受僱人或其他從業
    人員，因執行業務犯前二項之罪者，除處罰行為人外，對該
    法人或自然人並科以前二項所定之罰金。但法人之代表人或
    自然人對於違反之發生，已盡力為防止行為者，不在此限。
附記事項：本件係依刑事訴訟法簡易程序辦理，法院簡易庭得不
傳喚被告、輔佐人、告訴人、告發人等出庭即以簡易判決處刑；
被告、被害人、告訴人等對告訴乃論案件如已達成民事和解而要
撤回告訴或對非告訴乃論案件認有受傳喚到庭陳述意見之必要時
，請即另以書狀向簡易法庭陳述或請求傳訊。


司法院資訊處製作；財團法人民間司法改革基金會備份。
